臺灣板橋地方法院刑事判決　　　　　　　95年度交訴字第89號
公　訴　人　臺灣板橋地方法院檢察署檢察官
被　　　告　丙○○
選任辯護人　李初東律師
被　　　告　丁○○
選任辯護人　許中銘律師
上列被告等因公共危險等案件，經檢察官提起公訴（九十五年度
偵字第九六六六號、九十五年度偵字第九六八二號），本院判決
如下：
    主  文
丙○○、丁○○均無罪。
    理  由
一、公訴意旨略以：
（一）丙○○（業務過失致死部分另為不起訴處分）於民國九十
    　五年四月八日凌晨三時二十分許，駕駛車牌號碼ＨＶ－五
      二一七號自用小貨車，沿臺北縣五股鄉○○○路往臺北縣
      三重市方向行駛，行經五股鄉○○○路與疏洪十路路段，
      為同向由陳韋辰所騎乘之車牌號碼ＨＸ六－九０三號重機
      車自後方撞擊，丙○○明知其駕駛動力交通工具肇事，致
      機車騎士陳韋辰受有傷害，丙○○為負有救助義務之人，
      理應立即將陳韋辰送醫救治，為必要保護處置，竟未為任
      何處置，棄置陳韋辰於現場，逕行駕車離去。另經陳韋辰
      友人黃重嘉撥打一一九，經勤務中心指派救護車到場，惟
      陳韋辰於送抵三重醫院前，因腹腔挫傷及腹腔多處器官損
      害，於到院前死亡。因認被告丙○○涉有刑法第一百八十
      五條之四交通肇事逃逸罪嫌。
（二）丁○○、余政蔚（另為不起訴處分）合夥經營址設臺北市
    　○○○路三段一一六號之二「俊傑車業」機車行，丁○○
      偕同陳韋辰、汪郅良、楊閎智、黃重嘉、盛正德及簡志剛
      等人分別騎乘機車，一起外出遊玩，於前述時點行經上開
      肇事路段，陳韋辰騎車追撞丙○○所駕駛之貨車，丁○○
      在警方到場處理前，以電話聯絡余政蔚，告知陳韋辰發生
      車禍，請其商借貨車前來，丁○○明知車禍肇事駕駛丙○○，未對陳韋辰為救治之必要處置，逕行駕車離開，車禍
      現場尚未經警方處理，進行肇事現場圖繪製，亦未採集相
      關跡證，倘移動現場車輛及遺留於現場之車禍散落物，證
      據將遭湮滅，丁○○竟擅自將前述機車移置路旁草叢，撿
      拾、集中及清除路面上之車禍散落物，湮滅車禍現場跡證
      。嗣余政蔚因未能借得貨車，旋自行騎乘機車到場，丁○○未告知余政蔚現場尚未經警方處理，余政蔚見上開機車
      業已移置路旁，遂與丁○○共同將前述機車之引擎（引擎
      號碼為五ＳＫ0000000號）一顆、輪胎二個、排氣
      管一支拆卸，連同車禍後遺留於現場之ＨＸ六－九０三號
      車牌一面、機車把手一組，載回前述「俊傑車業」機車行
      。同日上午六時許員警抵達現場，循線於翌日十二時許在
      上述機車行內，查獲前述機車零組件。因認被告丁○○涉
      有刑法第一百六十五條湮滅刑事證據罪嫌。
二、按犯罪事實應依證據認定之，無證據不得認定犯罪事實，刑
    事訴訟法第一百五十四條第二項定有明文；又事實之認定，
    應憑證據，如未能發現相當證據，或證據不足以證明，自不
    能以推測或擬制之方法，以為裁判基礎；又認定犯罪事實所
    憑之證據，雖不以直接證據為限，間接證據亦包括在內，然
    無論直接證據，其為訴訟上之證明，須於通常一般之人均不
    致於有所懷疑，而得確信其為真實之程度者，始得據之為有
    罪之認定；最高法院四十年台上字第八六號、七十六年度台
    上字第四九八六號判例可資參照。
三、公訴人認被告丙○○、丁○○等人分別涉犯刑法第一百八十
    五條之四交通肇事逃逸罪、刑法第一百六十五條湮滅刑事證
    據等罪嫌，係以被告丙○○、丁○○二人於警偵訊時之供述
    ，證人余政蔚、汪郅良、楊閎智、黃重嘉、李俊賢於警偵訊
    之證述、證人盛正德於警詢之證述及道路交通事故現場圖二
    份、道路交通事故調查報告表（一）、（二）、現場照片十
    四幀、機車零組件照片九幀、電話通聯紀錄一份、臺灣板橋
    地方法院檢察署相驗屍體證明書暨驗斷書各一份等，為其論
    據。
四、訊據被告丙○○、丁○○均堅決否認有何交通肇事逃逸、湮
    滅刑事證據等犯行，被告丙○○並辯稱：伊是等救護車到達
    後，送傷者上車才離開等語，至被告丙○○選任選護人之辯
    護意旨略以：被告丙○○於九十五年四月八日凌晨駕駛上開
    自用小貨車，行經五股鄉○○○路時，係遭陳韋辰所騎乘之
    上開重機車超速追撞，其並無任何責任，應無逃離之必要，
    且被告丙○○既已目睹陳韋辰經救護車載往醫院急救，而肇
    事現場又已遭破壞，實無停留現場之必要，始駕車離去；被
    告丁○○則辯稱：伊想要趕快去醫院看傷者，且為了要幫傷
    者保管機車零件才會將機車之零件拆卸載回車行，又事發後
    因機車手把卡在傷者之肚子裡，將機車零件拆下，亦有利於
    救護傷者送醫等語，又被告丁○○選任選護人之辯護意旨則
    略以：被告丙○○對於本件交通事故發生並無過失，且案發
    後停留事故現場，靜待醫護人員將傷者送醫後，尚繼續等待
    警方前來，惟承辦員警仍未到場處理，何能苛責被告丙○○
    無限期等待，則被告丙○○既不成立任何犯罪，二人又素昧
    平生，即無侵害國家司法公正之可能性，又被告丁○○將部
    分機車零件拆卸取走時，被告丙○○仍停留事故現場，尚未
    「逃逸」，並無犯罪發生，而偵查機關亦尚未到場，是被告
    丁○○行為時，係在偵查開始以前，故不成立湮滅刑事證據
    罪等語。
五、經查：
（一）證據能力方面：
　　　按傳聞法則之重要理論依據，在於傳聞證據未經當事人之
      反對詰問予以核實，乃予排斥，惟若當事人已放棄對原供
      述人之反對詰問權，於法院審判時表明同意該等傳聞證據
      可作為證據，基於證據資料愈豐富，愈有助於真實發現之
      理念，並貫徹刑事訴訟法修法加重當事人進行主義之精神
      ，確認當事人對於證據能力有處分權之制度，傳聞證據經
      當事人同意作為證據，法院認為適當者，亦得為證據。另
      當事人於調查證據時，對於傳聞證據表示「沒有意見」、
      「不用再傳喚詰問」，而未於言詞辯論終結前聲明異議，
      應視為已有將該等傳聞證據採為證據之同意，此刑事訴訟
      法第一百五十九條之五定有明文。本案被告及其辯護人、
      檢察官於本院審理時中均已表示對卷內人證物證之證據能
      力無意見，迄本院辯論終結前，被告、辯護人及檢察官亦
      均未爭執本案證據之證據能力，依刑事訴訟法第一百五十
      九條之五第二項之規定，應視為被告已同意本案相關之傳
      聞證據均可作為證據，本院斟酌本案卷內之證據並非非法
      取得，亦無證明力明顯過低之情形，前揭各該證據，均得
      採為證據，先予敘明。
（二）關於被告丙○○涉犯刑法第一百八十五條之四交通肇事逃
      逸罪部分：
　　1.本件被害人陳韋辰於前揭時地，追撞被告丙○○所駕駛上
  　　開自用小貨車，而受有腹腔挫傷及腹腔多處器官損害，經
　    送醫不治死亡之事實，業經被告丙○○、丁○○於警偵訊
      及本院審理時所供述明確，核與證人余政蔚、汪郅良、楊
      閎智、黃重嘉、李俊賢於警偵訊之證述及證人盛正德於警
      詢之證述相符，並有道路交通事故現場圖二份、道路交通
      事故調查報告表（一）、（二）、現場照片十四幀、臺灣
      板橋地方法院檢察署相驗屍體證明書一份、驗斷書一份、
      臺北縣立醫院九十五年九月二十六日北縣醫歷字第０九五
      ０００六八一九號函附陳韋辰病歷資料影本各一份附卷可
      稽，堪予認定，然此等證據資料僅能證明上開時地確有本
      件交通事故發生，而究竟被告丙○○主觀上是否因畏懼刑
      事責任，而有交通肇事逃逸之故意，仍應究明。
    2.次者，依被告丙○○於警詢時供稱：「（問：你於車禍發
      生後為何未在現場救護傷患，也未報警處理，且未留下任
      何資料給對方？）事故當時我沒有離開，因對方的朋友先
      叫我去送貨，所以我才離開現場。」、「（問：是何人告
      知你上情？）在現場是一位穿黑色賽車服，以國台語言向
      我說，叫我先去送貨，然後再到他們車行談和解，沒有說
      到俊傑車行，也沒告知車行位置，並且跟我說去抄下陳韋
      辰所騎乘機車號牌，叫我循該車號去找被害人，我就在該
      處等約十五分鐘救護車到達後，並等被害人同行友人將現
      場清理完畢，將該機車抬到路邊護欄後，我才離開。」、
      「（問：車禍如何發生？）我當時行駛在第二車道，陳韋
      辰騎機車撞上我貨車後方，我下車查看，他倒在慢車道快
      靠近快車道旁。」、「（問：你認為此次車禍自己是否有
      過失之責？）沒有，因為我正常行駛在慢車道，車速又不
      快。」等語，復於偵訊時供稱：「（問：肇事後，有無人
      報警送醫？）我不清楚，我在現場留了四十至五十分才走
      ，我就在呆呆站著等，也沒報警也沒送醫，我等救護車走
      了約十分我才走，他朋友車禍發生後一直在那邊，他們叫
      我先走，要說和解再去醫院。」等語，嗣於本院審理時亦
      供稱：「（問：你有沒有等救護車來？）有。」、「（問
      ：車禍發生以後救護車到現場？）十到十五分鐘。」、「
      （問：你是否知道現場有沒有人報警？）我不知道，我就
      只有站在那邊，他們一群車友叫我不要離開。」、「（問
      ：救護車走了以後多久你才離開？）差不多十到十五分鐘
      。」、「（問：後來為何離開現場？）他們把人抬上救護
      車之後，我有走過去，他們一群車友說如果要談和解，就
      要找他們父母，反正他人已經受傷在醫院裡面跑不掉。」
      、「（問：你當時心理的想法認為陳韋辰要賠你的錢，還
      是你要賠他的錢？）我是自認倒楣，沒有要陳韋辰賠我修
      理車子的錢，我當時也沒有想要賠陳韋辰的醫藥費用。」
      等語，前後供述一致，並與共同被告丁○○以證人身分於
      本院審理時具結證稱：「（問：丙○○當時救護車來的時
      候，丙○○是否在場？）還在現場。」、「（問：丙○○
      開的貨車當時有沒有停車？停在什麼位置？陳韋辰的機車
      位置？）丙○○的貨車有停車，停在事故撞擊處的前方沒
      有多遠的地方，陳韋辰的機車位置在柏油路上第二、三的
      車道上。」、「（問：丙○○在現場停留多久？）救護車
      到達之後離開，丙○○才離開現場。」、「（問：救護車
      一來處理之後就離開？）救護車來現場處理完離開之後，
      丙○○還在現場停留十幾分鐘才離開。」、「（問：救護
      車離開之後，丙○○在現場幹嘛？）等警察來。」等語相
      符，並依事理常情，倘一般交通事故發生時駕駛人並無任
      何過失責任，而當傷患已送醫救護後，則駕駛人已盡其道
      德義務，自可離開事故現場，而就本件被告丙○○之主觀
      認知而言，被告非但始終認為其無過失存在，亦無向陳韋
      辰請求賠償之意思，且亦有貨物尚待運送之情形下，被告
      丙○○供稱其於本件交通事故發生時並未駕車逃逸，乃是
      將車輛停妥留滯車禍現場，待救護車將傷者送醫救治後，
      並經過幾十分鐘警方猶未趕至車禍現場處理，方才離去等
      情，非屬虛妄，應可採信。
    3.且按，刑法第一百八十五條之四肇事逃逸罪之立法理由，
      係「為維護交通安全，加強救護，減少被害人之死傷，促
      使駕駛人於肇事後，能對被害人即時救護，特增設本條，
      關於肇事致人死傷而逃逸之處罰規定」，可知加強對被害
      人救護，減少被害人傷亡，維護交通安全，為本條立法之
      目的，而本件被告丙○○在主觀上認其並無任何之肇事責
      任，亦無向傷者請求車輛損害賠償之意思，則被告丙○○
      既於傷者送醫救治後，始離開事故現場，已如前所述，揆
      諸上揭立法意旨，難認被告有肇事逃逸之事實。至檢察官
      主張證人甲○○、戊○○等人於本院審理時證述渠等於事
      故當時救護傷者沒有印象肇事者有在現場等語，且依當時
      事故發生之時間、地點，若被告丙○○所駕駛之自用小貨
      車停留在現場，不可能沒有發覺，而認被告丙○○係於救
      護車到達之前即行離開一情，惟查，證人甲○○、戊○○
      等人於本院審理時對於檢察官及辯護人所詰問道路上有無
      停放其汽車、在現場有沒有注意前面有小貨車、在現場時
      是否知道或有人提到肇事的車輛或是肇事者是誰等問題，
      該等證人均答稱「沒有印象」、「忘記了」、「不清楚」
      等語，甚且辯護人詰問證人甲○○是否在現場附近有看見
      警察所設有之臨檢哨，證人甲○○仍舊回答沒有印象，顯
      見證人甲○○、戊○○二人於停留在現場大約一、二分鐘
      之短暫時間內，除對傷者實施緊急救護外，於其他事故現
      場之狀況並無注意，渠等於本院審理時之證述，實不足援
      為不利於被告之認定，自難據此對被告丙○○以肇事逃逸
      之罪相繩。
（三）關於被告丁○○涉犯刑法第一百六十五條湮滅刑事證據罪
      部分：
    1.按刑法第一百六十五條之湮滅刑事證據罪其構成要件，一
      須關係他人刑事被告案件之證據，二須偽造、變造、湮滅
      、隱匿或使用偽造變更證據之行為。惟應注意者，刑事被
      告案件，不以起訴後為限，其因告訴、告發、自首等開始
      偵查以後之案件皆是，又司法警察知有犯罪嫌疑者，應即
      開始調查。故一經開始偵查即可為本案之刑事被告案件。
      是刑法第一百六十五條湮滅刑事證據罪，係以湮滅或隱匿
      關係他人刑事被告案件之證據為要件，其中所謂「刑事被
      告案件」，指因告訴、告發、自首等以及司法警察知有犯
      罪嫌疑情形而開始偵查之案件（最高法院二十四年度總會
      決議（三六）、最高法院七十五年度台上字第五一０八號
      判決、九十四年台非字第五十三號判決足資參照）。本件
      被告丙○○係於九十五年四月八日凌晨三時二十分許，駕
　　　駛車牌號碼ＨＶ－五二一七號自用小貨車，沿臺北縣五股
  　　鄉○○○路往臺北縣三重市方向行駛，行經五股鄉○○○
    　路與疏洪十路路段，為同向由被害人陳韋辰所騎乘之車牌
      號碼ＨＸ六－九０三號重機車追撞，事故發生後由與被害
      人陳韋辰同行出遊之友人黃重嘉以其所有之行動電話號碼
      0000000000號撥打一一九通知上開時地發生生
      車禍傷患需立即送醫救治，臺北縣政府消防局於同日凌晨
      三時四十五分許接獲報案，並於同日凌晨三時五十四分許
      到達事故現場，臺北縣消防局五股消防隊員甲○○及戊○○將被害人陳韋辰抬上擔架，並檢查傷患心跳、脈搏及實
      施ＣＰＲ，約莫停留現場一、二分鐘隨即離開，於同日凌
      晨四時二分許到達臺北縣立三重醫院作急救處置，待救護
      車離開現場後，被告丁○○即通知證人余政蔚前往現場一
      同處理上開車牌號碼ＨＸ六－九０三號重機車，證人余政
      蔚嗣於同日凌晨四時許到達現場後，而與被告丁○○一同
      將上開重機車拆卸後載回車行，嗣於同日凌晨四時四十分
      許臺北縣政府警察局蘆洲分局交通分隊處理員警乙○○接
      獲勤務指揮中心通知前往臺北縣立三重醫院接辦車禍案件
      ，員警乙○○前往醫院途中，於同日凌晨四時四十五分許
      再次接獲獲勤務指揮中心通知還有事故現場，因而改前往
      上開事故地點，員警乙○○於同日凌晨五時許到達事故現
      場實施採證工作，以上各情分別有臺北縣政府消防局九十
      五年八月七日北消指字第０九五００二０六三五號號函、
      臺北縣政府消防局受理紀錄單、臺北縣政府警察局蘆洲分
      局九十五年八月十八日北縣警蘆刑字第０九五００二五四
      二六號函、臺北縣政府警察局蘆洲分局交通分隊處理員警
      乙○○報告書、遠傳電信股份有限公司九十五年九月二十
      日函附行動電話號碼0000000000號申請人基本
      資料各一份在卷可憑。
    2.再者，依被告丙○○以證人身分於本院審理時具結證稱：
      救護車來之前沒有任何人移動被害人和機車，等救護車把
      被害人送到醫院的之後，他們就把柏油路上的油漬用路旁
      的沙子蓋上去，伊沒有看到有人搬動機車等語，及證人乙○○於本院審理時具結證稱：伊到現場的時候，車道上面
      路肩上面都沒有機車的殘骸或零件，都已經被移到路邊旁
      的安全護欄等語，且觀之證人戊○○及乙○○於本院審理
      時所繪製之事故現場圖所示，發現證人戊○○到達現場時
      被害人陳韋辰所駕乘之重機車停放之處係接近中央安全島
      之位置，嗣後證人乙○○到達現場時該機車停放之位置改
      放置於事故路段之路旁，該重機車在二個時間點之位置顯
      有不同，益證被告丁○○於救護車駛離現場後至員警乙○○到場處理車禍案件之期間內始與證人余政蔚進行拆卸上
      開重機車之動作甚明，基此，被告丁○○既於員警乙○○
      到場開始實行採證工作以前，即已完成拆卸該機車之動作
      ，斯時調查及偵查犯罪之權責機關，尚不知被告丙○○有
      何交通肇事逃逸之犯嫌，亦未對被告丙○○或其他相關證
      人就被告丙○○涉嫌交通肇事逃逸一事有何調查作為。易
      言之，當時被告丙○○並不具「刑事被告」身份，揆諸前
      揭說明，被告丁○○於拆卸該機車時，被告丙○○既非屬
      於偵查開始後之刑事被告，上開重機車即非關係他人刑事
      被告案件之證據，自難以被告丁○○有拆卸機車之事實即
      遽依刑法一百六十五條規定論處。
（四）綜上所述，本件被告丙○○辯稱其等待救護車到達後方才
      離開等語，應非無據，洵堪採信，另被告丁○○之行為亦
      與刑法湮滅刑事證據罪之犯罪構成要件有間。此外，復查
      無其他積極證據足資證明被告二人有公訴人所指之交通肇
      事逃逸及湮滅刑事證據之犯行，不能證明被告二人犯罪，
      應為被告二人無罪之諭知。
據上論斷，應依刑事訴訟法第三百零一條第一項，判決如主文。
本案經檢察官朱立豪到庭執行職務。
中　　華　　民　　國　　96　　年　　2 　　月　　6 　　日
                  交通法庭　  審判長法  官  連育群
                                    法  官  吳幸娥
                                    法  官  王綽光
以上正本證明與原本無異。
如不服本判決應於送達後十日內向本院提出上訴狀。
                                    書記官  田世杰
中　　華　　民　　國　　96　　年　　2 　　月　　6 　　日
